【裁判字號】    92,訴易,67
【裁判日期】    921231
【裁判案由】    損害賠償
【裁判全文】
臺灣高等法院高雄分院民事判決  九十二年度訴易字第六七號
      原      告    乙○○
      訴訟代理人    張瓊文律師
      複  代理人    陳正男律師
      被      告    甲○○
當事人間請求損害賠償事件，原告於刑事訴訟程序（九十二年度上訴字第一四五七號
）提起附帶民事訴訟（九十二年度附民字第一三九號），經本院刑事庭移送前來，本
院於九十二年十二月十七日言詞辯論終結，判決如下︰
    主      文
被告應給付原告新臺幣壹拾萬元，及自民國九十二年九月五日起至清償日止，按年息
百分之五計算之利息。
原告其餘之訴駁回。
訴訟費用由被告負擔五分之一，餘由原告負擔。
    事實及理由
一、本件原告主張：被告於民國八十二年間，參加以訴外人莊金財為會首之互助會一
    會，於標得會款後，簽發本票予莊金財轉交給其他活會會員，嗣因莊金財倒會逃
    匿無蹤，活會會員即訴外人柯福良持被告所簽發面額新台幣（下同）三萬元之本
    票一紙向被告催討，被告均拒絕給付。於八十九年一月初，柯福良將上開本票交
    給原告，委託原告向被告追索。嗣於八十九年一月八日零時五十分許，原告至被
    告所經營之「勇仔薑母鴨店」內，出示上開本票向被告催討互助會款時，被告明
    知原告係受託討債，並無聲稱是通緝犯，需要跑路費等語，亦無趁被告不及防備
    之際，搶奪被告放置在圍裙內金錢之行為，其為趕走原告，乃大喊搶劫，適在附
    近不知情之訴外人劉進魁、洪明進聞言，隨即聯手圍捕原告，並通知警方到場處
    理。原告被逮捕後，被告基於意圖使原告受刑事處分之犯意，於八十九年一月八
    日上午二時二十五分許，在屏東縣警察局屏東分局萬丹派出所警員製作其筆錄時
    ，故意捏造原告於上揭時、地聲稱係通緝犯，需要跑路費，及搶奪其財物等語，
    並對原告提起搶奪告訴。嗣經臺灣屏東地方法院檢察署檢察官偵查起訴原告犯搶
    奪罪，由本院於九十一年十月十一日，以九十一年度上訴字第一一五五號判決原
    告無罪確定。嗣台灣屏東地方法院檢察署以九十一年度偵字第六七八○號起訴被
    告涉嫌犯誣告罪，經台灣屏東地方法院以九十二年度訴字第二八八號判處被告有
    期徒刑一年，緩刑三年，台灣屏東地方法院檢察署檢察官不服提起上訴，復經本
    院以九十二年度上訴字第一四五七號判決上訴駁回而告確定。原告因被告之誣告
    ，歷經二年之官司訟累，身心俱疲，且名譽受到嚴重傷害，鄉里村民初時不明究
    竟，均對原告投以異樣眼光，甚而躲避，令原告備受傷害，為此，本於民法第一
    百八十四條及第一百九十五條之規定提起本件訴訟，請求被告賠償精神慰藉金等
    語。聲明：求為判決：（一）被告應給付原告五十萬元及自起訴狀繕本送達翌日
    起至清償日止，按年息百分之五計算之利息。（二）訴訟費用由被告負擔。
二、被告則以：伊沒有叫人打原告，也沒有告原告搶奪，伊不認識原告，也沒有欠原
    告錢，原告三更半夜來找伊，伊會害怕，所以叫救命，是別人去報警及打原告的
    等語置辯。聲明：求為判決：原告之訴駁回。
三、兩造不爭執事項：（一）原告涉犯搶奪罪部分，業經本院於九十一年十月十一日
    ，以九十一年度上訴字第一一五五號判決原告無罪確定。（二）本件被告誣告罪
    部分，經台灣屏東地方法院以九十二年度訴字第二八八號判處有期徒刑一年，緩
    刑三年，復經本院以九十二年度上訴字第一四五七號判決駁回上訴而告確定。
四、兩造爭執事項：（一）被告有無誣告原告搶奪？（二）原告得否向被告請求精神
    慰藉金賠償？及得請求賠償之數額為何？
（一）查，被告於八十九年一月八日向屏東縣警察局屏東分局萬丹派出所警員誣指原
      告於上揭時、地聲稱係通緝犯，需要跑路費，及搶奪其財物，並表明要對原告
      提起搶奪告訴等情，業據本院依職權調閱該警訊卷查核屬實，是被告確有向承
      辦員警表明要對原告提起搶奪告訴乙節，應堪認定，被告辯稱：伊沒有告原告
      搶奪云云，不足採信。次查，被告於台灣屏東地方法院刑事庭審理其犯本件誣
      告罪一案時，曾承認有誣告原告，並登報向原告道歉，業經本院依職權調閱台
      灣屏東地方法院九十二年度訴字第二八八號刑事卷及本院九十二年度上訴字第
      一四五七號刑事卷查核屬實，並有本院刑事判決書乙份在卷可稽，參以被告告
      訴原告搶奪罪部分，業經本院判決無罪確定，而被告誣告原告搶奪部分，則經
      本院判決有罪確定等情，足認被告明知原告僅係代他人向其要債，並無搶奪其
      財物之意圖及行為，仍向承辦員警誣指原告搶奪其財物，並對原告提起搶奪告
      訴，其誣告之不法行為，已侵害原告之名譽，應堪認定，被告辯稱：其未誣告
      原告，是因原告三更半夜來找伊，伊會害怕，所以叫救命，是別人去報警及打
      原告的云云，亦不足採信。
（二）按不法侵害他人之身體、健康、名譽、自由、信用、隱私、貞操，或不法侵害
      其他人格法益而情節重大者，被害人雖非財產上之損害，亦得請求賠償相當之
      金額，民法第一百九十五條第一項定有明文。茲原告因被告誣告其搶奪，致名
      譽受損，其名譽受損與被告之誣告行為間有相當因果關係，故原告請求被告賠
      償精神慰藉金，自屬有據。茲所應審酌者，為原告所得請求被告賠償之金額為
      何？查，原告因被告誣告其搶奪，不法侵害其名譽，其精神上必受有痛苦，本
      院審酌被告故意以不實之事由誣告原告搶奪，致原告歷經二年餘之司法審判，
      其惡性非輕微，被告曾登報向原告道歉，原告係高職畢業、現在另案在台東之
      監獄服刑當中、之前在新林診所工作，每月薪水約二萬五千元、與其兄弟共有
      未保存登記之房子一棟；被告係國小畢業、賣薑母鴨、平均每月收一萬多元、
      無其他財產等，有本院依職權查詢之財產資料二紙在卷可參等一切情狀，本院
      認為原告請求精神慰藉金五十萬元，尚嫌過高，應予核減為十萬元，方屬公允
      ，逾此數額之請求，為無理由。
五、綜上所述，原告本於侵權行為損害賠償請求權請求被告賠償十萬元，及自起訴狀
    繕本送達翌日即九十二年九月五日起至清償日止，按年息百分之五計算之利息，
    洵屬正當，應予准許。逾此部分所為之請求，為無理由，應予駁回。
六、結論：本件原告之訴，為一部有理由，一部無理由，依民事訴訟法第七十九條，
    判決如主文。
中      華      民      國    九十二    年    十二    月    三十一    日
                                                民事第三庭
~B1審判長法  官  張國彬
~B2      法  官  徐文祥
~B3      法  官  鄭月霞
正本係照原本作成。
不得上訴。
中      華      民      國    九十二    年    十二    月    三十一    日
~B法院書記官  魏文常


司法院資訊處製作；財團法人民間司法改革基金會備份。
